【裁判字號】    97,交聲,333
【裁判日期】    970725
【裁判案由】    交管條例聲異
【裁判全文】
臺灣板橋地方法院交通事件裁定         97年度交聲字第333號
原處分機關  交通部公路總局臺北區監理所蘆洲監理站
異  議  人
即受處分人  甲○○
上列受處分人因違反道路交通管理處罰條例案件，對於交通部公
路總局臺北區監理所蘆洲監理站民國97年1月14日所為之北監蘆
字第裁46－A1A218437號裁決處分（原舉發案號：北市警交大字
第A1A218437 號）聲明異議，本院裁定如下：
    主  文
原處分撤銷。
甲○○不罰。
    理  由
一、原處分意旨略以：異議人即受處分人甲○○於民國95年10月
    10日晚間11時10分許，騎乘車牌號碼P7Q-956 號重型機車，
    沿臺北市○○○路○ 段南向北行駛，行經中央北路與學園路
    交岔路口，欲左轉學園路時，因未禮讓由陳靖凱所騎乘，由
    臺北市○○○路○ 段北往南方向直行之車牌號碼CKJ-703 號
    重型機車先行，而與陳靖凱之前開機車發生撞擊，經臺北市
    政府警察局交通大隊執勤員警製單舉發，爰依道路交通管理
    處罰條例第48條第1 項第6 款及同條例第63條第1 項第1款
    規定，裁處罰鍰新臺幣（下同）900 元，並記違規點數1點
    。
二、異議意旨則以：異議人所騎乘之機車，於上開時地與陳靖凱
    所騎乘之前揭機車發生交通事故，當時陳靖凱所騎乘之機車
    係自中央北路加油站出口闖越紅燈，違規右轉進入該路口，
    故當時陳靖凱實係處於轉彎狀態，並非直行車，異議人對之
    並無禮讓義務，原處分機關對異議人處以「轉彎車不讓直行
    車先行」之處分，異議人實難甘服，特此聲明異議，請求撤
    銷原處分等語。
三、按道路交通安全規則第102 條第1 項第7 款規定，汽車行駛
    至交岔路口，轉彎車應讓直行車先行。汽車駕駛人轉彎時，
    有轉彎車不讓直行車先行者，處600 元以上1800元以下罰鍰
    ，道路交通管理處罰條例第48條第1 項第6 款定有明文。此
    外，有前述第48條規定之情形者，並應依同條例第63條第1
    項第1 款之規定記違規點數1 點。
四、經查：
(一)、異議人於上開時地騎乘車牌號碼P7Q-956 號重型機車，與陳
    靖凱所騎乘之車牌號碼CKJ-703 號重型機車在臺北市北投區
    ○○○路與學園路交岔路口發生撞擊而肇事，陳靖凱及其所
    搭載之乘客張玉珊均因此受有傷害等事實，為異議人所不爭
    執，且有證人陳靖凱於警詢及偵查中之證詞可佐，異議人復
    因前開過失傷害致重傷之犯行，經臺灣士林地方法院於97年
    6 月13日以96年度交易字第626 號刑事判決判處有期徒刑8
    月，減為有期徒刑4 月，並得易科罰金在案，有上開刑事判
    決書1 份附卷為憑。
(二)、依卷附道路交通事故現場圖及現場照片可知，臺北市北投區
    ○○○路4 段、學園路口乃一T 字型交岔路口，該路口西北
    角為一加油站，加油站二側緊鄰中央北路與學園路，該路口
    東側關渡國小前設有雙懸臂號誌桿，右側號誌為學園路西向
    東之遠端號誌，左側則為該加油站西口車輛之專用號誌。而
    證人陳靖凱於95年11月6 日警詢中及偵查中均自承：伊騎乘
    車號CKJ-703 號機車搭載張玉珊，行經前開路口時（往淡水
    方向），原本欲進去路口之中油加油站加油，後想想取消加
    油，直接從出口騎出來，一出加油站快過路口時，與對向欲
    左轉學園路之異議人機車發生擦撞等情，核與異議人前開所
    陳相符。再者，經臺北市車輛行車事故鑑定委員會向臺北市
    交通管制工程處查詢結果，案發當時肇事路口之行車管制號
    誌運作正常，有該會96年2 月12日鑑定意見書在卷可參。又
    異議人於偵查中已陳明案發時中央北路南北向之號誌為綠燈
    ，證人陳靖凱對此亦無異詞，足見陳靖凱自加油站出口駛出
    右轉進入前開路口時，其車向之號誌應為紅燈。準此，異議
    人辯稱陳靖凱當時並非由臺北市○○○路○ 段北往南方向直
    行，而係先轉入加油站後，再自中央北路加油站出口闖越紅
    燈，違規右轉進入中央北路與學園路口，並非直行車輛等語
    ，應屬有據。本案經前開行車事故鑑定委員會鑑定結果，亦
    認「陳靖凱騎乘機車違反號誌管制為肇事主因」，並未認異
    議人有「轉彎車不讓直行車先行」之違規情節，前述臺灣士
    林地方法院96年度交易字第626 號刑事判決復同此認定。原
    處分機關未審酌上情，誤以證人陳靖凱乃自中央北路4 段北
    往南方向直行，並據此認異議人有轉彎車未讓直行車先行之
    交通違規行為，尚有未洽。
五、綜上所述，原處分機關認定異議人有上開違反道路交通管理
    處罰條例之違規行為，與事實難謂相合，原處分機關疏未詳
    查，遽對異議人為上開裁決，即難認為允當，是應認本件異
    議人之異議為有理由，原處分應予撤銷，由本院改諭知異議
    人不罰，以資適法。
六、據上論斷，應依道路交通案件處理辦法第20條，裁定如主文
    。
中    華    民    國    97    年    7     月    25    日
                      交通法庭  法  官  吳佳穎
以上正本證明與原本無異
如不服本裁定應於送達後5日內向本院提出抗告狀
                                書記官  陳香君
中    華    民    國    97    年    7     月    30    日


司法院資訊處製作；財團法人民間司法改革基金會備份。
